【裁判字號】    99,抗,152
【裁判日期】    991102
【裁判案由】    第三人異議之訴
【裁判全文】
臺灣高等法院臺南分院民事裁定           99年度抗字第152號
抗 告 人  乙○○○
上列抗告人因與相對人甲○○間請求第三人異議之訴事件，對於
中華民國九十九年八月二十日臺灣臺南地方法院裁定（九十九年
度訴字第九四九號）提起抗告，本院裁定如下：
      主      文
抗告駁回。
抗告訴訟費用新台幣壹仟元由抗告人負擔。
      理      由
一、抗告意旨略以：台灣台南地方法院（下稱台南地院）九十九
    年度補字第三二○號第三人異議之訴事件，伊於民國九十九
    年七月十二日下午繳交第一審裁判費用新台幣（下同）五萬
    五千四百五十元後，分案為九十九年度訴字第九四九號。該
    股審判長於收受案件後，即快速於十日內，不經言詞辯論，
    逕以判決駁回伊之請求。其判決理由是伊於本件訴訟當事人
    適格有欠缺，無權利保護要件，依民事訴訟法第二百四十九
    條第二項之規定，而引用二十九年抗字第三四七號判例，與
    司法院院字第二三五一號解釋判決駁回，殊忽略民事訴訟法
    第二百四十九條第二項之規定，始於三十四年十一月三十日
    經立法院修正制定增列，並無此則判例及解釋之適用，否則
    即有創設法律之嫌。按當事人適格，係指當事人就具體特定
    之訴訟，得以自己名義為原告或被告，而受為訴訟標的法律
    關係之本案判決而言，依學者邱聯恭之見解，第一審法院不
    得以當事人適格欠缺、權利保護要件欠缺之理由，而對本案
    不經言詞辯論逕以判決駁回，應定期釋明補正，如逾期不予
    補正，再以裁定駁回，因此裁定而給予已繳交裁判費用之原
    告，為保護訴訟權利，而循審級抗告之權利，由各級法院解
    釋法令，以尋救濟回復未違法判決前之原狀，以續行第一審
    之審理，如此才不致損害當事人之抗告權及保護當事人受第
    一審審理之訴訟權利；反之，第一審既已對本案當事人所為
    判決，即得以推定本案並無當事人適格欠缺、保護權利要件
    欠缺之問題，而原審竟以此種欠缺理由，逕以判決駁回，即
    為違法並損害當事人訴訟權之判決，理應返還伊之抗告權，
    回復第一審未審理之原狀，續行第一審審理，如此才不枉向
    訴訟當事人徵收裁判費用之目的。執法者既於何時該為裁定
    或裁判，亦有含糊之時？因此原審所為判決之上訴程序，實
    則為抗告程序，故應徵收之第二審裁判費用為一千元，而非
    原法院裁定之八萬三千一百七十五元等語。併抗告聲明：(
    一) 原裁定金額廢棄。(二)第二審裁判費應為抗告裁判費一
    千元。(三)程序費用由相對人負擔。
二、按「第三人異議之訴之訴訟標的為該第三人之異議權，法院
    核定此訴訟標的之價額，應以該第三人本於此項異議權，請
    求排除強制執行所有之利益為準。本件就訴訟標的所有之利
    益，僅為十萬元，自應以此核定訴訟標的之價額。惟執行標
    的物之價值若低於執行名義所載債權額時，其就訴訟標的所
    有之利益，僅為執行標的物不受強制執行，故訴訟標的之價
    額，應以執行標的物之價值為準。」最高法院九十一年六月
    十八日第五次民事庭會議決議、七十七年度台抗字第二二○
    號判決意旨可資參照。
三、經查：
(一)台南地院九十七年度執字第九九九八八號強制執行事件，執
    行債權人即台灣中小企業銀行股份有限公司（下稱台灣中小
    企銀）聲請執行債權金額為七百七十三萬六千五百九十一元
    。依上開說明，本件訴訟標的價額自應以該執行事件於九十
    九年三月十六日就甲標不動產拍定金額即五百四十九萬八千
    八百元為核定基礎。原法院以該不動產之拍定金額為基礎核
    定第二審之上訴裁判費，經核並無違誤。
(二)抗告人所指原審所為判決之上訴程序，實則為抗告程序，故
    應徵收之第二審裁判費用一千元，而非原法院裁定之八萬三
    千一百七十五元云云。然原審法院係認抗告人起訴，顯無理
    由，以判決駁回抗告人在原審之訴，則抗告人不服原審判決
    提起上訴，乃對判決不服提起上訴，自應以此程序徵收第二
    審之裁判費。至抗告意旨所稱：第一審法院不得以當事人適
    格欠缺、權利保護要件欠缺之理由，而對本案不經言詞辯論
    逕以判決駁回，應定期釋明補正，如逾期不予補正，再以裁
    定駁回云云。係屬實體上之問題，非屬對不服訴訟標的價額
    核定之抗告程序，所得審究。抗告人據此指摘原裁定不當，
    求予廢棄，為無理由，應予駁回。
四、據上論結，本件抗告為無理由，依民事訴訟法第四百九十五
    條之一第一項、第四百四十九條第一項、第九十五條、第七
    十八條，裁定如主文。
中    華    民    國    99    年    11    月    2     日
                  民事第一庭    審判長法  官  丁振昌
                                      法  官  李素靖
                                      法  官  高明發
上為正本係照原本作成。
本裁定除以適用法規顯有錯誤為理由外，不得再抗告。如提出再
抗告，應於收受送達後10日內委任律師為代理人向本院提出再抗
告狀（須附繕本），並繳納再抗告費新台幣1千元。
中    華    民    國    99    年    11    月    3     日
                                      書記官  王全龍
【附註】
民事訴訟法第495條之1第2項準用同法第466條之1第1、2項規定
：
(1)對於第二審判決上訴，上訴人應委任律師為訴訟代理人。但上
  訴人或其法定代理人具有律師資格者，不在此限。
(2)上訴人之配偶、三親等內之血親、二親等內之姻親，或上訴人
  為法人、中央或地方機關時，其所屬專任人員具有律師資格並
  經法院認為適當者，亦得為第三審訴訟代理人。
民事訴訟法第466條之2第1項：
  上訴人無資力委任訴訟代理人者，得依訴訟救助之規定，聲請
  第三審法院為之選任律師為其訴訟代理人。

司法院資訊處製作；財團法人民間司法改革基金會備份。
